臺灣宜蘭地方法院刑事裁定
111年度聲字第582號
聲請人  即
被      告  古家競



選任辯護人  王聖傑律師
            陳育騰律師
上列聲請人因違反毒品危害防制條例等案件（111年度原訴字第4
0號），不服受命法官於民國111年11月8日所為之羈押處分，聲
請撤銷或變更處分，本院合議庭裁定如下：
    主  文
聲請駁回。
    理  由
一、聲請意旨略以：本案業已起訴，且所有共犯對於客觀事實供
    述一致，事實上聲請人即被告古家競（下稱被告）不可能再
    勾串共犯，雖有其他共犯尚未到案，然本件法院審理範圍既
    已特定，尚未到案之不詳共犯或未於本案一併審理之人之犯
    罪事實與被告涉犯之犯罪事實無涉，原裁定以尚有共犯未到
    案而羈押被告，係利用羈押取得另案被告犯罪事實之證據。
    又被告於偵查中經員警通知即配合製作筆錄，並無逃亡之虞
    ；本案核心人物蔡世豪、洪庭儒等人已遭起訴，被告僅載運
    化學原料，未參與製造毒品犯行，與其他共犯並非熟稔，不
    可能與其他共犯勾串，爰聲請准予撤銷或變更原處分云云。
二、按對於審判長、受命法官、受託法官所為羈押之處分有不服
    者，受處分人得聲請所屬法院撤銷或變更之；該項聲請期間
    為5日，自為處分之日起算，其為送達者，自送達後起算；
    得為撤銷或變更之聲請而誤為抗告者，視為已有聲請，刑事
    訴訟法第416條第1項第1款、第3項、第418條第2項分別定有
    明文。又抗告法院認為抗告無理由者，應以裁定駁回之，前
    開規定於依第416條聲請撤銷審判長、受命法官、受託法官
    或檢察官所為各項處分時，亦準用之，同法第412條、第416
    條第4項亦有明文。經查，被告涉嫌違反毒品危害防制條例
    案件經檢察官追加起訴而繫屬於本院（即本院111年度原訴
    字第40號案件），經受命法官於民國111年11月8日訊問被告
    後為羈押之處分，其性質上即屬前揭法條所稱受命法官所為
    之羈押處分，依刑事訴訟法第416條第1項第1款規定，本應
    以聲請撤銷或變更為不服該處分之救濟方法，被告雖誤提出
    「刑事抗告狀」，然觀其真意，應係對該羈押處分為撤銷或
    變更之聲請無疑，是被告文字上之誤載並不影響其救濟程序
    之擇定，先予敘明。又本件被告業於羈押當日收受處分，嗣
    未經由看守所長官而直接向本院提出抗告狀，且所受羈押之
    宜蘭看守所位於宜蘭縣三星鄉，應加計在途期間2日，是被
    告於111年11月15日具狀向本院表明聲請撤銷或變更原羈押
    之處分，尚未逾法定期間，其聲請自屬合法，先予敘明。
三、次按被告究有無刑事訴訟法第101條第1項或第101條之1第1
    項各款所定之羈押要件，應否羈押，以及羈押後，其羈押原
    因是否仍然存在，有無繼續羈押必要，應否依同法第108條
    之規定予以延長羈押，均屬事實問題，事實審法院本得斟酌
    訴訟進行程度及其他一切情事而為認定。故受羈押之被告除
    確有刑事訴訟法第114條所列情形之一者外，其應否羈押或
    延長羈押，事實審法院自有認定裁量之權，苟無濫用其權限
    之情形，即不得任意指為違法（最高法院97年度台抗字第69
    5號裁定意旨參照）。又羈押被告之目的，在於確保訴訟程
    序得以順利進行，或為確保證據之存在與真實，或為確保嗣
    後刑罰之執行，而對被告所實施剝奪其人身自由之強制處分
    。被告有無羈押之必要，法院僅須審查被告犯罪嫌疑是否重
    大、有無羈押原因、以及有無賴羈押以保全偵審或執行之必
    要，由法院就具體個案情節予以斟酌決定，如就客觀情事觀
    察，法院許可羈押之裁定，在目的與手段間之衡量並無明顯
    違反比例原則情形，即無違法或不當可言。法院於斟酌羈押
    與否之情事時，目的僅在判斷有無實施證據保全或強制處分
    之必要，此審查程序並非用以認定被告有無犯罪之實體審查
    程序，證據法則上即無須要求「嚴格證明」，僅以「自由證
    明」為已足。
四、經查：
  ㈠被告經受命法官訊問後，認其否認犯行，然有卷內相關事證
    足佐，足認被告犯罪嫌疑重大。且所犯係最輕本刑5年以上
    有期徒刑之重罪，有事實足認有勾串共犯之虞，非予羈押顯
    難進行追訴、審判，有羈押之必要，應予羈押並禁止接見、
    通信，故依刑事訴訟法第101條第1項第2款、第3款之規定，
    於111年11月8日為羈押之處分等節，業經本院調閱本院111
    年度原訴字第40號卷宗核閱無訛。
  ㈡本院審酌被告已於受命法官訊問中坦承受蔡世豪之指示載運
    物品，惟辯稱不知載運之物品為何，然依卷內證據資料綜合
    以觀，足認被告涉犯參與犯罪組織、製造第三級毒品罪之犯
    罪嫌疑重大，且所犯係最輕本刑5年以上有期徒刑之罪。又
    聲請意旨雖稱被告已供承起訴書之全部犯罪事實，原羈押處
    分以共犯尚未到案為由予以羈押，係以證人之地位羈押被告
    等語，然觀被告所稱其於本案中係受蔡世豪之指示載運物品
    ，不知所載運物品為何等語，顯未就檢察官所起訴之犯罪事
    實全部坦認，且此項待證事實尚待證人、共犯到庭詰問加以
    釐清，是否全無勾串證人之虞，實有疑問，是本件非如聲請
    意旨所稱單純以證人地位而予以羈押。堪認被告有刑事訴訟
    法第101條第1項第2款、第3款所定重罪、勾串共犯之虞之羈
    押原因。是被告前揭辯解，亦不足採。況且，考量被告所涉
    為製造毒品之重罪，數量非微，被告前於警詢、偵查中曾變
    更供詞，亦與卷內共犯供述不盡相符，基於被告所涉犯罪事
    實之危害性及國家刑罰權遂行之公益考量，並權衡被告人身
    自由之私益及防禦權受限制之程度，為確保日後追訴程序之
    進行及避免案情晦暗不明，認對被告執行羈押及禁止接見、
    通信之處分尚屬適當、必要。
五、綜上所述，原處分意旨認被告有刑事訴訟法第101條第1項第
    2款及第3款之羈押原因及必要，而為羈押被告之處分，經本
    院審酌後，認被告確有原處分所載涉犯重罪及串證之虞，復
    有羈押及禁止接見、通信之必要，是聲請意旨指摘原處分不
    當而聲請撤銷原處分，為無理由，應予駁回。
六、據上論斷，應依刑事訴訟法第416條第4項、第412條、第220
    條，裁定如主文。
中　　華　　民　　國　　111 　年　　11　　月　　17　　日
                  刑事第五庭  審判長法  官  林惠玲
                                    法  官  程明慧
                                    法  官　李蕙伶
以上正本證明與原本無異。　　　　　　　　　　　　　　　　
本件不得抗告。
                                    書記官  陳靜宜
中　　華　　民　　國　　111 　年　　11　　月　　17　　日